臺灣高等法院臺南分院刑事判決
110年度上訴字第446號
上  訴  人  
即  被  告  洪幸汝





上列上訴人因詐欺案件，不服臺灣臺南地方法院110年度訴緝字
第1號中華民國110年1月28日第一審判決（起訴案號：臺灣臺南
地方檢察署106年度偵字第5324、1055、1947、2389、2390、239
2、2539、3563、3641、4188、5118、6055號），提起上訴，本
院判決如下：
    主  文
原判決撤銷。
本件免訴。
    理  由
一、公訴意旨略以：
㈠、緣同案被告李忠祐原名李文進，綽號阿進或進哥，與同案被
    告林政鋒在民國96年間在彰化看守所為同房服刑。同案被告
    賴俊廷綽號阿廷原係跟隨同案被告被李忠祐，同案被告李煥
    暉綽號同學，同案被告阮宏志綽號阿志或歐元。民國105年1
    0月間同案被告林政鋒吸收同案被告李忠祐作為配合大陸地
    區詐欺集團提領贓款之車手頭，由同案被告李忠祐再找同案
    被告李煥暉擔任駕駛及贓款管理，集中收取並交付予上手，
    同案被告李忠祐再指示同案被告阮宏志及賴俊廷擔任管理車
    手幹部。同案被告林政鋒等提供行動電話供同案被告李忠祐
    與上游詐騙集團聯絡，或提供予車手幹部同案被告賴俊廷、
    阮宏志、李煥暉使用，透過網路通訊軟體BBM及LINE聯繫。
    由同案被告阮宏志招募領款車手，由網路遊戲中網友微信通
    訊以化名「一個人的寂寞」之帳戶聯繫，或其他金賺錢、陳
    鈺欣等車手仲介，招募同案被告林潔怡、許銓誠、林品萱（
    以上網路招募）、林嘉誠、劉坤輝（綽號猴子）、黃黌仁、
    李俊村、林志偉、王美賢、張孝瑋、許育禎及被告【洪幸汝
    】等擔任車手，其中同案被告陳鈺欣（YuShinChen）基於幫
    助犯意，以一個人2-3%之酬勞，介紹同案被告林潔怡予阮宏
    志擔任車手。上開車手人員等攜帶自己之帳戶存摺、印章、
    提款卡、密碼擔任提款車手，由同案被告林嘉誠提供其所有
    之郵局存款帳戶帳號00000000000000號、新光銀行存款帳戶
    帳號0000000000000號；同案被告劉坤輝提供其所有之郵局
    存款帳戶帳號00000000000000號；同案被告黃黌仁提供其所
    有之郵局存款帳戶帳號00000000000000號；同案被告林志偉
    提供其所有之中國信託商業銀行存款帳戶帳號000000000000
    000號；同案被告張孝瑋提供其所有之郵局存款帳戶帳號000
    00000000000號；同案被告李俊村提供其所有之郵局存款帳
    戶帳號00000000000000號；同案被告許育禎提供其所有之中
    國信託商業銀行存款帳戶帳號000000000000號；同案被告林
    潔怡提供其中國信託商業銀行存款帳戶帳號000000000000號
    ；同案被告王美賢提供其所有之郵局存款帳戶帳號00000000
    000000號及國泰世華銀行存款帳戶帳號000000000000號；被
    告【洪幸汝】提供其所有之「兆豐銀行存款帳戶帳號000000
    00000號」及「台中銀行存款帳戶帳號000000000000號」；
    同案被告許銓誠提供其所有之郵局存款帳戶帳號0000000000
    0000號及土地銀行000000000000號；同案被告林品萱提供其
    所有之玉山銀行存款帳戶帳號0000000000000號。另詐騙集
    團透過管道取得陳怡伶之中國信託商業銀行存款帳戶帳號00
    0000000000號及王姿惠之彰化銀行00000000000000000之存
    摺、提款卡密碼（陳怡伶另為不起訴處分，王姿惠另案調查
    ）。
㈡、同案被告李忠祐、李煥暉、阮宏志、賴俊廷，遂與林政鋒及
    上手詐騙集團不詳姓名人員，共同犯意聯絡，意圖為自己不
    法所有，各召募之車手則各參與提領贓款行為【按即如附表
    編號1至3所示之被害人曹代喜、鄭錢錦珠、魏敬訓遭詐欺後
    ，分別各匯款新臺幣(下同）30萬元至被告洪幸汝前述兆豐
    銀行帳戶內、60萬元至被告洪幸汝前述台中商業銀行帳戶內
    、41萬1,000元至被告洪幸汝前述兆豐銀行帳戶內，且被告
    洪幸汝復依其他詐欺集團成員之指示，於如附表編號1至3所
    示之時間，①前往彰化市兆豐銀行，臨櫃提領被害人曹代喜
    遭詐欺匯款至被告洪幸汝前述兆豐銀行帳戶內之款項，及另
    以提款機提領該等款項，共計30萬元；②前往台中商銀彰化
    分行，提領被害人鄭錢錦珠遭詐欺匯款至被告洪幸汝前述台
    中商業銀行帳戶之款項，及另以提款機提領該等款項，共計
    60萬元；③前往彰化市兆豐銀行，提領被害人魏敬訓遭詐欺
    匯款至被告洪幸汝前述兆豐銀行帳戶內之款項，及另以提款
    機提領該等款項，共計41萬1,000元，且此筆款項被告洪幸
    汝並將之黑吃黑據為己用】，與上開詐欺集團及車手幹部集
    團為共同犯意聯絡，部分提供其存摺、提款卡者則基於幫助
    之犯意，共同對各被害人詐騙款項後，由詐騙集團核心成員
    通知同案被告李忠祐，同案被告李忠祐指示同案被告李煥暉
    、阮宏志、賴俊廷，帶領參與之車手以隱匿詐騙行為贓款流
    向之目的，提領各筆贓款。車手提款贓款模式，略為先由同
    案被告李忠祐指示同案被告李煥暉、阮宏志、賴俊廷，於將
    有詐騙行為可領贓款時，集中各車手於臺中市或彰化地區（
    105年11、12月，106年1月，於彰化蔚藍汽車旅館及八號月
    台汽車旅館）及臺南地區（105年12月間，火車站附近之鐵
    道汽車旅館及和美街之日租套房），各車手提款卡先由同案
    被告賴俊廷或阮宏志持至ATM以小額款項存入再領出試卡，
    等候詐欺集團上手通知同案被告李忠祐有詐騙贓款匯入時，
    再由同案被告李忠祐通知同案被告阮宏志、賴俊廷或李煥暉
    ，以開車（同案被告李煥暉所有之0000-OO自用小客車，或
    同案被告阮宏志、賴俊廷、林志偉、黃黌仁租用之車輛）或
    徒步之方式，帶領各車手前往金融機構，由車手進入櫃台持
    存摺、印章領款，同案被告阮宏志、賴俊廷或李煥暉則在附
    近監督，或是持車手帳戶或其他人頭帳戶之提款卡至金融機
    構之自動提款機ATM提領款項，領取款項後，交付同案被告
    阮宏志等人再由同案被告李煥暉彙整，或直接交付予同案被
    告李忠祐（同案被告李忠祐、林政鋒、阮宏志、賴俊廷、李
    煥暉、林志偉、許銓誠、林品萱、陳鈺欣、林嘉誠、劉坤輝
    、張孝瑋、黃黌仁、李俊村、林潔怡、許育禎、王美賢等人
    ，業經原審判決在案）。因認被告洪幸汝涉犯刑法第339條
    之4第1項第2款三人以上共同詐欺取財罪嫌云云。
二、按案件曾經判決確定者，應諭知免訴之判決，刑事訴訟法第
    302條第1款定有明文。所規定「案件曾經判決確定者，應諭
    知免訴之判決」者，係以同一案件，已經法院為實體上之確
    定判決，該被告應否受刑事制裁，即因前次判決而確定，不
    能更為其他有罪或無罪之實體上裁判。又所稱「同一案件」
    者係指所訴兩案之被告相同，被訴之犯罪事實亦屬同一者而
    言（最高法院109年度台上字第4033號判決意旨參照）。又
    訴訟上所謂一事不再理之原則，關於實質上一罪或裁判上一
    罪，亦均有其適用。同一案件包括實質上一罪及裁判上一罪
    關係。而所謂判決確定，除指犯罪事實之全部已受判決確定
    之外，尚包括犯罪事實之一部確定。是否同一案件，端視前
    後案件之基本社會事實是否同一而定（最高法院60年台非字
    第77號判例、103年度台上字第1266號判決意旨參照）。又
    按起訴書關於犯罪時間、地點之記載，旨在辨別犯罪之個別
    性，換言之，起訴犯罪事實記載之內容倘「足以表示其起訴
    之範圍」，使法院得以確定審理範圍，並使被告知悉因何犯
    罪事實被提起公訴而為防禦之準備，即為已足。亦即，檢察
    官起訴書所應記載之犯罪事實，苟與其他犯罪不致相混，足
    以表明其起訴之範圍者，其審判範圍既已特定，即使起訴書
    記載粗略未詳或不夠精確，或犯罪之時間、處所、方法、被
    害法益、行為人人數、犯罪之形式（即共犯態樣或既、未遂
    ）略有差異，對於犯罪事實之同一性並無影響（最高法院10
    7年度台上字第4323號判決同旨）。
三、經查：　　
㈠、被告洪幸汝於105年12月間，加入由李忠祐、李煥暉、阮宏志
    等人合組之車手集團擔任車手，被告洪幸汝與該集團成年成
    員間均意圖為自己不法所有，利用彼此犯行，為達成犯罪計
    畫，共同基於詐欺取財之犯意聯絡，由阮宏志在微信通訊軟
    體之網路平台上，以化名「一個人的寂寞」之帳號與被告洪
    幸汝連繫，被告洪幸汝則提供其本人名義申辦之「台中商業
    銀行大雅分行帳號000-000000000000號」、「兆豐銀行潭子
    分行帳號000-00000000000號」兩個帳戶，供詐欺集團作為
    人頭帳戶，待有被害人因受騙而匯入上述帳戶後，被告洪幸
    汝再依從阮宏志等人之指示，以親至銀行臨櫃或在提款機取
    款之方式，將贓款領出。其所參與之各次犯行如下：
１、上述詐騙集團之不詳成員於106年1月4日、5日（起訴書誤載
    為12日），以門號0000000000號電話撥打曹代喜所有之行動
    號電話，向曹代喜訛稱其為曹代喜之朋友，因需資金周轉，
    要向曹代喜借錢，致曹代喜陷入錯誤，遂依對方所求，於10
    6年1月5日下午2時20分許，匯款30萬元至被告洪幸汝之前述
    兆豐銀行帳戶內。隨後阮宏志、賴俊廷、李煥暉即指示被告
    洪幸汝將贓款領出，並共同駕車載被告洪幸汝至彰化縣彰化
    市兆豐銀行領款，被告洪幸汝遂於同日下午3時1分，在該銀
    行臨櫃提領19萬元，再於同日下午3時14分至16分，以附近
    提款機分4次接續提領3萬、3萬、3萬、2萬（共又領取11萬
    元）。被告洪幸汝領取上述30萬元現金後，即交付予阮宏志
    等人處理。
２、上述詐騙集團之不詳成員，復於106年1月8日下午7時31分許
    ，以門號0000000000號電話撥打鄭錢錦珠家中電話，訛稱其
    為鄭錢錦珠兒子鄭人豪，因投資失利，亟需資金資助，致鄭
    錢錦珠陷入錯誤，遂先請丈夫鄭輝炯於106年1月9日下午1時
    28分許，匯款40萬元到被告洪幸汝所有之上述台中商業銀行
    帳戶內。隨後阮宏志、賴俊廷、李煥暉即指示被告洪幸汝將
    贓款領出，並共同駕車載被告洪幸汝至台中商銀彰化分行取
    款。被告洪幸汝遂於同日下午2時23分至該銀行臨櫃提領28
    萬元，復於同日下午2時27分至29分，在台中商銀彰化分行
    提款機領款接續4次各提領3萬元，合計由提款機中領取12萬
    元之贓款。而鄭錢錦珠不知已遭詐欺，復於同日下午3時26
    分許，親自匯款20萬元至被告洪幸汝上述台中商業銀行帳戶
    ，隨後被告洪幸汝又依指示，於同日下午3時54分（起訴書
    誤載為14時27分）在台中商銀彰化分行臨櫃提領20萬元。被
    告洪幸汝領取上述60萬元現金後，即交付予阮宏志等人處理
    。阮宏志隨後在彰化縣彰化市某處路邊，於車上交付以百分
    之5計算之報酬合計45,000元予被告洪幸汝（此含領取被害
    人曹代喜所匯贓款30萬元之報酬15,000元，及領取被害人鄭
    錢錦珠夫婦所匯贓款60萬元之報酬3萬元）。
３、詐欺集團之不詳成員又於106年1月9日下午9時3分許，致電向
    魏敬訓佯稱，魏敬訓先前在網路購物時，因工作人員簽錯訂
    單，變成分期約定轉帳，其帳戶將被連續扣款12次，必須依
    指示方式操作自動櫃員機始能取消云云，致魏敬訓陷於錯誤
    ，遂依指示，於106年1月10日10時58分許，在新竹縣○○市○○
    街000號之全家便利超商內，以自動櫃員機跨行匯款方式，
    自其名下之彰化商業銀行之帳戶匯款411,012元至被告洪幸
    汝上述兆豐銀行的帳戶內。隨後阮宏志、賴俊廷、李煥暉即
    指示被告洪幸汝將贓款領出。被告洪幸汝遂依指示，於同日
    11時57分許前往位於彰化市之兆豐銀行臨櫃提領386,000元
    ，接著自12時44分起，又接續在臺中市西屯區新光三越百貨
    公司之提款機領取2萬元及5千元，合計領取411,000元。被
    告洪幸汝取得上述款項後，並未交付阮宏志等人，並將此次
    犯罪所得據為己用等情。
㈡、被告洪幸汝因上開犯行，經臺灣彰化地方檢察署檢察官以106
    年度偵字第2423號提起公訴後，於106年5月5日繫屬(先繫屬
    )臺灣彰化地方法院，並經該院於110年3月19日以109年度訴
    緝字第70號刑事判決，認被告洪幸汝上開㈠１、２、３所為，均
    係犯刑法第339條之4第1項第2款之三人以上共同詐欺取財罪
    ，且上開㈠１、２、３所載詐取被害人曹代喜、鄭錢錦珠、魏敬
    訓財物之犯行，犯意各別，行為互殊，應分論併罰。因而就
    上開犯行各判處被告洪幸汝有期徒刑1年5月、1年10月、2年
    ，並定應執行有期徒刑3年，嗣於110年4月21日確定(下稱前
    案)，且經臺灣彰化地方檢察署檢察官以110年度執字第1852
    號執行指揮書，於110年4日26日令其入法務部○○○○○○○執行
    等情，有上開刑事判決、起訴書、臺灣彰化地方檢察署彰檢
    玉藏106年5月5日106偵2423字第19930號函(其上臺灣彰化地
    方法院於106年5月5日收文)、本院公務電話查詢紀錄表及臺
    灣高等法院被告前案紀錄表(見本院卷第113-133、139-141
    頁)在卷可稽。
㈢、茲臺灣臺南地方檢察署檢察官復以上開公訴意旨所載之犯罪
    事實，以該署106年度偵字第5324、1055、1947、2389、239
    0、2392、2539、3563、3641、4188、5118、6055號起訴書
    提起公訴（下稱本案），並於106年5月24日繫屬(後繫屬)於
    臺灣臺南地方法院，並經該院於110年1月28日以110年度訴
    緝字第1號刑事判決，認被告洪幸汝如附表編號1至3所為，
    即所載詐取被害人曹代喜、鄭錢錦珠、魏敬訓財物等犯行，
    亦均犯刑法第339條之4第1項第2款之三人以上共同詐欺取財
    罪（3罪)，因而判處被告洪幸汝罪刑。經核檢察官本案起訴
    書與前案經法院判決確定所認定之犯罪事實，即被告洪幸汝
    加入由李忠祐、李煥暉、阮宏志等人合組之詐欺集團擔任車
    手，被告洪幸汝並提供上開「台中商業銀行大雅分行帳號00
    0-000000000000號」、「兆豐銀行潭子分行帳號000-000000
    00000號」兩個帳戶，供詐欺集團作為人頭帳戶，而被害人
    曹代喜、鄭錢錦珠、魏敬訓遭詐欺後，分別匯款各30萬元至
    被告洪幸汝前述兆豐銀行帳戶內、60萬元至被告洪幸汝前述
    台中商業銀行帳戶內、41萬1,000元至被告洪幸汝前述兆豐
    銀行帳戶內，且上開3次被告洪幸汝並依詐欺集團其他成員
    之指示，①前往彰化市兆豐銀行，臨櫃提領被害人曹代喜遭
    詐欺匯款至被告洪幸汝前述兆豐銀行帳戶內之款項，及另以
    提款機提領該等款項，共計30萬元；②前往台中商銀彰化分
    行，提領被害人鄭錢錦珠遭詐欺匯款至被告洪幸汝前述台中
    商業銀行帳戶之款項，及另以提款機提領該等款項，共計60
    萬元；③前往彰化市兆豐銀行，提領被害人魏敬訓遭詐欺匯
    款至被告洪幸汝前述兆豐銀行帳戶內之款項，及另以提款機
    提領該等款項，共計41萬1,000元，且此筆款項被告洪幸汝
    並未交付阮宏志等人，而係將之黑吃黑據為己用等情。準此
    ，堪認兩案之被告相同，上開被訴之犯罪事實亦屬同一，是
    本案與前案，顯屬事實上同一案件無訛。
㈣、雖前案與本案起訴之犯罪事實，就被害人曹代喜、鄭錢錦珠
    、魏敬訓遭詐欺之時間、手段，被告洪幸汝前往提領前揭被
    害人遭詐欺所匯入款項之時間、地點及過程等細節略有不同
    ，然本案被害人曹代喜、鄭錢錦珠、魏敬訓並無其他遭詐欺
    而匯款之事實，另被告洪幸汝亦無其他提領遭詐欺被害人款
    項之行為，是此等略有不同之記載，與其他犯罪不致相混，
    而無礙於前案與本案基本社會事實同一性之認定，要難據此
    遽認兩案非屬事實上之同一案件。　
四、綜上所述，本案被告洪幸汝被訴參與詐欺集團擔任提領贓款
    之車手，並提供其所有上開兩銀行帳戶供被害人匯入遭詐欺
    之款項，被告洪幸汝再依詐欺集團其他成員之指示，先後3
    次依詐欺集團成員之指示，而於如附表編號1至3所示之時間
    、地點，提領被害人曹代喜、鄭錢錦珠、魏敬訓遭詐欺之款
    項，以隱匿詐騙行為贓款流向等犯罪事實，與前案確定判決
    認定之犯罪事實相同，核屬同一案件，自為前案判決確定效
    力所及，依前開說明意旨，應諭知免訴判決。又前案起訴書
    已載明被告洪幸汝尚涉犯107年1月3日修正前組織犯罪防制
    條例第3條第1項後段之參與犯罪組織，及105年12月28日修
    正公布並自公布日後6個月施行前之洗錢防制法第11條第1項
    之洗錢等犯行，而前案確定判決雖未認定被告洪幸汝亦犯上
    開犯行，惟因上開參與犯罪組織罪，與前案業已判決確定之
    首次三人以上共同詐欺取財罪，及上開洗錢罪，與前案業已
    判決確定之3次三人以上共同詐欺取財罪，各具有想像競合
    犯之裁判上一罪關係，該等三人以上共同詐欺取財罪之確定
    判決既判力，自及於參與犯罪組織罪及洗錢罪部分，而不能
    再為其他實體上裁判。原審未及審酌前案已經實體判決並確
    定，遽為科刑之實體判決，容有未洽。本件被告洪幸汝上訴
    意旨，主張本案原審判決之犯罪事實，業經前案審理中，本
    案不應再予科刑之實體判決，為有理由，自應由本院將原判
    決撤銷，並依刑事訴訟法第302條第1款規定為免訴之諭知，
    且不經言詞辯論為之。
據上論斷，應依刑事訴訟法第369條第1項前段、第364條、第302
條第1款、第307條，判決如主文。
中　　華　　民　　國　　110 　年　　4 　　月　　30　　日
                   刑事第四庭   審判長法　官  郭玫利
                                      法　官  曾子珍
                                      法　官  陳金虎
以上正本證明與原本無異。
如不服本判決應於收受送達後20日內向本院提出上訴書狀，其未
敘述上訴理由者，並得於提起上訴後20日內向本院補提理由書（
均須按他造當事人之人數附繕本）「切勿逕送上級法院」。
                                    　書記官  蘇文儀 
中　　華　　民　　國　　110 　年　　4 　　月　　30　　日
附表（即本案起訴書附表1編號16至18部分)：
編號 被害人 詐欺時間 詐欺手法 犯罪時地 （車手提款） 被害贓款提領方式及遭詐騙金額（新台幣） 車手任務分工 贓款流向 李忠祐車手集團提領贓款總金額（元） 人證 物證及書證  1    曹代喜 106年1月5日11時至1月6日 【猜猜我是誰詐騙】 被害人1月6日接獲來電自稱朋友來電告知有急用要借款，並於1月5、6日依指示將58萬元匯入各帳戶，其中於1月5日下午13時25分匯30萬元至兆豐銀行帳戶（戶名洪幸汝，帳號00000000000），皆遭提領一空，事後警方告知後，才知道受騙。 106年1月5日彰化市兆豐銀行 李忠祐接獲詐欺集團上手通知詐騙得手後，通知賴俊廷、阮宏志或李煥暉，帶106年1月5日洪幸汝在彰化市兆豐銀行等人臨櫃提領19萬元及ATM提款機提領贓款11萬元。 指揮者李忠祐 財務及駕駛李煥暉 車手頭阮宏志、賴俊廷 車手洪幸汝 林政鋒親自收取或匯至詐欺集團指定帳戶 30萬 被害人曹代喜筆錄 車手洪幸汝坦承 被告車手幹部李忠祐、賴俊廷、阮宏志、李煥暉筆錄坦承 被告贓款洗錢林政鋒筆錄 曹代喜詐騙報案紀錄 洪幸汝兆豐國際銀行資金往來明細 曹代喜受騙0000000000電話號門號通聯記錄  2 鄭錢錦珠 106年1月8日19時31分起至1月9日13時 【猜猜我是誰詐騙】 被害人1月9日接獲來電自稱朋友來電告知有急用要借款，並於13時及15時依指示將60萬元匯入台中商業銀行帳戶（戶名洪幸汝，帳號000000000000），皆遭提領一空，事後警方告知後，才知道受騙。 106年1月9日彰化市臺中銀行及各處ATM 李忠祐接獲詐欺集團上手通知詐騙得手後，通知賴俊廷、阮宏志或李煥暉，106年1月9日帶洪幸汝至彰化市臺中銀行臨櫃提領28萬元及20萬元，另以ATM提領12萬元。 指揮者李忠祐 財務及駕駛李煥暉 車手頭阮宏志、賴俊廷 車手洪幸汝 林政鋒親自收取或匯至詐欺集團指定帳戶 60萬 被害人鄭錢錦珠筆錄 車手洪幸汝坦 被告車手幹部李忠祐、賴俊廷、阮宏志、李煥暉筆錄坦承 被告贓款洗錢林政鋒筆錄 鄭錢錦珠詐騙報案紀錄 洪幸汝臺中銀行資金往來明細 鄭錢錦珠受騙0000000000電話號門號通聯記錄  3    魏敬訓 106年1月9日21時03分 【拍買購物詐騙】 被害人1月9日接獲來電自稱網購網站工作人員，告知因作業疏失重複扣款，要協助解除訂單，並指示其前往操作ATM提款機，被害人依其指示操做共計匯款53萬7938元至各指定帳戶，其中於1月10日匯款41萬1027元至兆豐銀行帳戶（戶名洪幸汝，帳號0000000000000000），事後查證受騙。 106年1月10日約12時 李忠祐接獲詐欺集團上手通知詐騙得手後，通知賴俊廷、阮宏志或李煥暉，106年1月10日帶洪幸汝至彰化市兆豐銀行臨櫃提款，遭洪幸汝黑吃黑臨櫃提領提款38萬6千元，ATM提領2萬5千元。 指揮者李忠祐 財務及駕駛李煥暉 車手頭阮宏志（另負責收受車手金融帳戶）、賴俊廷 取款車手洪幸汝 洪幸汝 41萬1千 被害人魏敬訓筆錄 車手洪幸筆錄 被告車手幹部李忠祐、賴俊廷、阮宏志、李煥暉筆錄坦承 魏敬訓詐騙報案紀錄、轉帳明細 洪幸汝兆豐國際銀行資金往來明細